最  高  行  政  法  院  裁  定
110年度上字第826號
上  訴  人  廖俊銘                                      

訴訟代理人  吳秀菊  律師  
被 上訴 人  交通部臺灣鐵路管理局臺中工務段

代  表  人  朱我帆              
訴訟代理人  王德凱  律師 
上列當事人間懲處事件，上訴人對於中華民國110年10月28日臺
中高等行政法院110年度訴字第109號判決，提起上訴，本院裁定
如下：
　　主  文
上訴駁回。
上訴審訴訟費用由上訴人負擔。
　　理  由
一、按對於高等行政法院判決之上訴，非以其違背法令為理由，
    不得為之，行政訴訟法第242條定有明文。依同法第243條第
    1項規定，判決不適用法規或適用不當者，為違背法令；而
    判決有同法條第2項所列各款情形之一者，為當然違背法令
    。是當事人對於高等行政法院判決上訴，如依行政訴訟法第
    243條第1項規定，以高等行政法院判決有不適用法規或適用
    不當為理由時，其上訴狀或理由書應有具體之指摘，並揭示
    該法規之條項或其內容；若係成文法以外之法則，應揭示該
    法則之旨趣；倘為司法院大法官解釋，則應揭示該解釋之字
    號或其內容。如以行政訴訟法第243條第2項所列各款情形為
    理由時，其上訴狀或理由書，應揭示合於該條項各款之事實
    。上訴狀或理由書如未依此項方法表明，或其所表明者與上
    開法條規定不合時，即難認為已對高等行政法院判決之違背
    法令有具體之指摘，其上訴自難認為合法。
二、上訴人原係被上訴人之技術佐資位技術助理，原派彰化工務
    分駐所（下稱彰化分駐所）北彰化道班服務，於民國110年2
    月1日改派該段大甲工務分駐所甲南道班服務。被上訴人110
    年1月19日中工人字第1100000474號令（下稱原處分），以
    上訴人：㈠於公務群組公然侮辱該班（北彰化道班）幹部，
    造成其威信受損，言行欠妥並有違公務倫理；㈡原排定查道
    卻臨時於109年12月13日23時11分左右於通訊軟體LINE「北
    彰化道班」之公務群組（下稱系爭LINE群組）請病假，聯繫
    不週交班不清，查道執行不力等由，而依交通事業鐵路人員
    獎懲標準表（下稱系爭獎懲標準表）第7點第51款規定，核
    予其記過1次之懲處。上訴人不服，循序向臺中高等行政法
    院（下稱原審）提起行政訴訟，聲明：復審決定及原處分均
    撤銷。經原審110年度訴字第109號判決（下稱原判決）駁回
    後，提起上訴。
三、上訴人對原判決提起上訴，雖以該判決違背法令為由，主張
    略以：㈠由系爭獎懲標準表第7點逐款觀之，上訴人請假之作
    為亦無達到記過之標準，上開標準表不能逾越上階法律即公
    務員懲戒法（下稱懲戒法）之規範內容，且被上訴人作成原
    處分時，未依行政程序法第39條、第102條規定及公務人員
    保障暨培訓委員會110年1月29日公保字第1101060023號函之
    意旨，給予上訴人陳述意見之機會，原處分違法，應予撤銷
    。㈡參諸司法院釋字第396號解釋意旨，懲戒法第1條、第2條
    及第9條既已規定懲戒處分所該當之構成要件為何，則被上
    訴人對於原處分之作成並無裁量空間，原處分之性質並非裁
    量處分而係羈束處分，被上訴人自無判斷餘地得以主張，原
    判決認定被上訴人對於原處分有判斷餘地，顯屬法規適用不
    當，原審自應就原處分構成要件是否該當為實質審查，惟原
    判決漏未審查，自屬判決不備理由或理由矛盾。縱原處分之
    作成，被上訴人確有判斷餘地，原審亦可針對原處分之作成
    程序是否合法審查之，惟上訴人反覆主張原處分據以懲處之
    系爭獎懲標準表第7點第51款之「情節較重者」相當抽象，
    適用上應更加限縮為當，需待上訴人對基礎事實陳述意見並
    釐清後，才可作成原處分。惟原審未斟酌上訴人之主張，逕
    認原處分作成之基礎事實具體客觀明確，自屬判決不備理由
    或理由矛盾。㈢上訴人於值班當日身體不適，且於系爭LINE
    群組內請假完畢，上訴人之請假已達到內部規則所要求之程
    序，應無「怠忽職責」之情事。又上訴人於系爭LINE群組內
    和領班黃崇倫之對話「領班很大」「有種把我打丙的」「請
    病假還要經過你安排」「全分駐所不好待」等語，皆屬系爭
    LINE群組內日常對話語氣，並未有任何侮辱、恐嚇情事，且
    上開對話亦係因上訴人先前遭黃崇倫辱罵，致情緒激動而留
    下，上訴人並無「違反服務規定」情事，與被上訴人係因其
    所謂上訴人對領班所為恐嚇及侮辱情事而看不爽予以修理之
    原處分所依據之系爭獎懲標準表第7點第51款規定顯然不合
    ，原審漏未進行審體審查，自屬判決不備理由或理由矛盾。
    ㈣在被上訴人機關內部，上訴人本即無權進行交班，且實際
    上能進行交班之人也僅有領班及副領班，故上訴人請假之行
    為不可能造成交班不清之結果，另衡諸「查道不力」之真義
    ，係指查道有所疏漏，致使鐵路軌道之結構、運行上有瑕疵
    ，而有造成事故之疑慮者，惟上訴人請假當日，該工務段亦
    未發生任何可能事故，難謂上訴人有「查道不力」之責任，
    原處分作成之理由「交班不清，查道執行不力」乃子虛烏有
    ，惟原審漏未審查，判決當然違背法令。㈤被上訴人曾於原
    審提出彰化分駐所109年12月14日內部書面報告、110年1月1
    3日考成會簽到簿及會議紀錄（下稱系爭證據），且系爭證
    據皆被列於原判決證據清單，惟原審卻拒絕提供上訴人閱覽
    ，影響上訴人攻防甚鉅，亦未給上訴人最後陳述機會，原判
    決有不備理由或理由矛盾等語。
四、惟查，原判決已敘明：㈠公務人員之平時成績考核，具有高
    度屬人性，非他人所能擅代，自具判斷餘地。茍其判斷非出
    於錯誤之事實認定或資訊，亦無違反一般公認之價值判斷標
    準及逾越權限或濫用權力之情形，行政法院審查時應予適度
    尊重，而採取較低審查密度，參酌司法院釋字第382號、第4
    62號、第553號解釋理由意旨，足見人事主管機關對於所屬
    公務人員所為考績、平時成績考核之核定，具有專業判斷餘
    地。本件之平時考核，依系爭獎懲標準表規定內容可知，其
    各項獎懲事由涉及鐵路人員之日常工作與差勤事項，亦涉及
    高度屬人性之評價，應承認行政機關就此等事項之決定，具
    有專業判斷餘地。㈡系爭LINE群組乃為傳遞公務訊息使用，
    上訴人卻於多數人得共見共聞之公務群組內，以不雅用語公
    開指責羞辱黃領班而不配合調度、指揮、監督，即非妥適，
    嗣後雖提出109年12月14日林永大耳鼻喉科診所診斷證明書
    ，以證明其係因病並非無故無法執行職務，且稱以往請假只
    需告知即可無需交待後續事項，及被上訴人本即有不佳之態
    度、直接之口氣之溝通企業文化云云，惟上訴人確實未就同
    年月14日已排定之查道作業向黃領班進行說明清楚，並立即
    於當日凌晨0時16分退出公務群組，是上訴人臨時請假，且
    對所掌工作交代不清，核有怠忽職責情事，客觀上明白足以
    確認，則被上訴人於作成原處分前，雖未給予上訴人陳述意
    見之機會，依行政程序法第103條第5款規定，尚難指為違法
    ，被上訴人依系爭獎懲標準表第7點第51款之怠忽職責、違
    反服務規定，情節較重者，核予其記過1次之懲處，核屬於
    法有據等語甚詳。經核上訴意旨，無非重述其在原審提出而
    為原審所不採之主張，就原審取捨證據、認定事實之職權行
    使，指摘其為不當，復執與原處分無關之司法院釋字第396
    號解釋暨懲戒法第1條、第2條及第9條規定，以其一己主觀
    見解，就原審已論斷者，泛言判決不備理由或理由矛盾，另
    就原審受命法官110年8月10日行準備程序時表示系爭證據因
    涉及被上訴人內部簽呈及個資，且主要係核對當時簽的理由
    與懲處事由是否一致，故不提供上訴人閱覽等情，經上訴人
    訴訟代理人當庭表示瞭解乙節（原審卷一第450頁），再事
    爭執，而非具體表明原判決合於不適用法規、適用法規不當
    、或行政訴訟法第243條第2項所列各款之情形，難認對原判
    決之如何違背法令已有具體之指摘。依首開規定及說明，應
    認其上訴為不合法。
五、據上論結，本件上訴為不合法。依行政訴訟法第249條第1項
    前段、第104條、民事訴訟法第95條、第78條，裁定如主文
    。
中　　華　　民　　國　　111 　年　　1 　　月　　27　　日
                    最高行政法院第四庭
                        審判長法官  胡　方　新　
                              法官　陳　國　成
                              法官　蕭　惠　芳
                              法官　林　惠　瑜
                              法官　曹　瑞　卿

以  上  正  本  證  明  與  原  本  無  異
中　　華　　民　　國　　111 　年　　1 　　月　　28　　日
　　　　　　　　　　　　　　　書記官　莊  子  誼